臺北高等行政法院判決
　　　　　　　　　　　　　　　　　　 93年度訴字第00523號
　　　　　　　　　　　　　　　.
原　　　告　派森國際有限公司
代　表　人　甲○○
訴訟代理人　袁健峰律師
　　　　　　陽文瑜律師
被　　　告　桃園縣政府
代　表　人　乙○○（縣長）
訴訟代理人　丙○○
上列當事人間因就業服務法事件，原告不服行政院勞工委員會中
華民國92年12月24日勞訴字第0920050376號訴願決定，提起行政
訴訟，本院判決如下：
　　主  文
原告之訴駁回。
訴訟費用由原告負擔。
　　事  實
一、事實概要：原告受雇主徐詩麗委託辦理向行政院勞工委員會
   （下稱勞委會）申請聘僱外籍家庭監護工等相關手續，於民
   國91年11月13日以其經由訴外人莊倉永取得財團法人長庚紀
   念醫院林口分院（下稱長庚醫院林口分院）出具之診斷證明
   書，持向勞委會提出申請。勞委會調查後，以原告涉嫌偽造
   診斷證明書，於92年1月21日以勞職外字第0920201272Ｂ號函
   移請桃園縣政府查處。經被告審查屬實，以原告違反就業服
   務法第40條第8款規定，於92年7月9日以府勞組字第09201572
   62號處分書，依同法第65條第1項規定處原告罰鍰新臺幣（下
   同）300,000元。原告不服，提起訴願遭決定駁回，遂提起行
   政訴訟。
二、兩造聲明：
  (一)原告聲明：訴願決定及原處分均撤銷。
  (二)被告聲明：駁回原告之訴。
三、兩造之爭點：原告受託向勞委會申請聘僱外籍家庭監護工，
    提供偽造之診斷證明書，有無故意或過失？
　(一)原告主張之理由：
    1.司法院釋字第275號解釋，雖指人民違反「法律上之義務
      」而應受行政罰之行為時，係以過失為其責任條件，惟並
      非認為所有行政罰之責任條件均僅須過失。行政法之規範
      ，若就其文義觀之，仍須以故意為其責任要件時，自應以
      故意為責任條件，方屬適法。況原告係受託代為申請而依
      規定提出相關資料，並非法律強制規定有作為義務，則是
      否為該號解釋所指之「法律上義務」仍有疑義。
    2.按就業服務法第40條第8款：「接受委任辦理聘僱外國人
      之申請許可、招募、引進或管理事項提供不實資料或健康
      檢查檢體」所謂提供不實資料，依文義應係指申請人明知
      資料不實，仍據以申辦聘僱外國人，故應以故意（或不確
      定故意）提供不實資料始具有可罰性。原告係受委託人徐
      詩麗之委任，由其委託莊倉永提供相關文件，後代為向勞
      委會申請外籍監護工，並未代徐詩麗向長庚醫院林口分院
      申請診斷証明及巴氏量表，不知該診斷証明及巴氏量表係
      受監護人徐劉梅英未親自就診，而係由范文達代為辦理，
      故原告應無故意。
    3.本件申請之偽造文件，係第三人莊倉永經范文達取得，再
      交由原告代為提出申請，其均非原告之員工，亦非原告之
      代理人或使用人，原告不應為其行為負法律責任。且范文
      達之不法行為業經台灣桃園地方法院檢察署偵辦，並未以
      原告或原告員工涉嫌將之列為被告。
    4.查外籍監護工申請，係依就業服務法、外國人聘雇許可及
      管理辦法及勞委會之相關規定辦理，惟遍查該等法令並無
      可據以判斷診斷書真偽之規則。則一般人於無儀器輔助下
      ，無法以肉眼依診斷書之外觀逕行判斷真偽，另依醫療法
      第49條「醫療機構及其人員因業務而知悉或持有他人秘密
      ，不得無故洩露」及醫師法第23條「醫師對於因業務知悉
      或持有他人病情或健康資訊，不得無故洩露」，原告亦無
      法查証該診斷証明書之內容是否不實。且勞委會專責審查
      之單位亦無法判斷真偽，係函詢長庚醫院林口分院始得知
      其為不實，則原告並無可能預見或注意該診斷書不實。
    5.按司法院釋字第275號解釋：「應受行政罰之行為，僅須
      違反禁止規定或作為義務，而不以發生損害或危險為其要
      件者，推定為有過失，於行為人不能舉證證明自己無過失
      時，即應受處罰」惟原告所違反者，非禁止規定或作為義
      務，而係委託人徐詩麗委託仲介業者向行政機關申請准予
      為一定行為之作為，並無前開解釋「推定為有過失」之適
      用，則應由被告證明原告具有過失。
  (二)被告主張之理由：
    1.原告接受雇主徐詩麗委任以徐劉梅英為受照顧人之名義，
      於91年11月13日檢具長庚醫院林口分院91年10月25日所開
      立之診斷證明書，向勞委會申請聘僱外籍監護工，惟經長
      庚醫院林口分院91年12月11日（91）長庚醫北字第5654號
      函告徐劉梅英診斷證明書非其醫師所開立。核其行為違反
      就業服務法第40條第8款規定，被告依同法第65條第1項規
      定處300,000元之罰鍰，並無不合。
    2.按明知該診斷證明書為不實，或預見其不實，仍有意或不
      違背其本意而向行政院勞工委員會送件申請，應為故意或
      以故意論。查雇主徐詩麗委任原告辦理聘僱外國人之申請
      許可等事項，有申請契約書可稽。原告自應盡其注意義務
      ，申辦診斷書應屬私立就業服務機構業務行為之一，原告
      對之應知之甚稔，對非依正常程序取得之診斷書，即應本
      於其專業，注意診斷書來源與取得過程，查其是否與事實
      相符，且本案之診斷證明書係原告之總經理甲○○經由第
      三人莊倉永取得，而此為甲○○執行職務之行為，原告自
      應對甲○○之行為負責。按司法院釋字275號解釋：「人
      民違反法律上之義務而應受行政罰之行為，法律無特別規
      定時，雖不以出於故意為必要，仍須以過失為其責任條件
      。但應受行政罰之行為，僅須違反禁止規定或作為義務，
      而不以發生損害或危險為其要件者，推定為有過失，於行
      為人不能舉證證明自己無過失時，即應受處罰。」行政法
      院（現改制為最高行政法院）36年判字第16號判例：「當
      事人主張事實負舉證責任倘其所提之證據不足為主張事實
      之證明自不能認其主張之事實為真實」，原告尚非可逕免
      罰責。
　　理  由
一、按「私立就業服務機構及其從業人員從事就業服務業務，不
    得有下列情事：．．．八、接受委任辦理聘僱外國人之申請
    許可、招募、引進或管理事項，提供不實資料或健康檢查檢
    體。」「違反‧‧‧第四十條‧‧‧第七款至第九款規定者
    ，處新台幣三十萬元以上一百五十萬元以下罰鍰。」為就業
    服務法第40條第8款及第65條第1項所明定。又「人民違反法
    律上之義務而應受行政罰之行為，法律無特別規定時，雖不
    以出於故意為必要，仍須以過失為其責任條件。但應受行政
    罰之行為，僅須違反禁止規定或作為義務，而不以發生損害
    或危險為其要件者，推定為有過失，於行為人不能舉證證明
    自己無過失時，即應受處罰。」司法院釋字275號著有解釋
    。
二、原告以受雇主徐詩麗委託為徐劉梅英聘僱外籍家庭監護工為
    由，於91年11月13日持以長庚醫院林口分院名義出具之徐劉
    梅英診斷證明書，向勞委會提出申請，經勞委會查得該診斷
    證明書係偽造之事實，有雇主聘僱外籍勞工申請表、雇主申
    請聘僱家庭外籍監護工專用診斷證明書、長庚醫院林口分院
    91 年12月11日（91）長庚醫北字第5654號函及徐詩麗之談
    話紀錄等件影本在原處分卷可稽，且為原告所不爭執。是被
    告據以科處原告罰鍰300,000元，訴願決定予以維持，揆諸
    首開規定，並無不合。
三、原告雖主張系爭偽造之診斷證明書，係訴外人莊倉永經由范
    文達取得，轉交由原告據以提出申請，外觀無法判斷其真偽
    ，原告不知其係偽造，而莊、范二人均非原告之員工，亦非
    原告之代理人或使用人，原告無故意過失，不應為該二人之
    行為負責云云。惟查原告從事代辦聘僱外籍家庭監護工申請
    業務，應知不得檢具不實資料，尤應本於其專業注意診斷證
    明書之來源及取得過程，以確保其真正。依原處分卷附原告
    代表人甲○○及訴外人莊倉永92年2月19 日之談話紀錄，本
    件原告受託辦理系爭聘僱外籍家庭監護工申請，係經由莊倉
    永之轉介，原告不知被照護人徐劉梅英之診斷證明書究係何
    人提供，乃竟未向雇主、被照護人及長庚醫院林口分院查證
    ，逕持向勞委會提出申請，縱無故意，難謂無過失，自應受
    罰，其與系爭診斷證明書是否為范文達偽造者無關，原告主
    張無可採。從而原處分及訴願決定均無違誤，原告徒執前詞
    ，聲請撤銷，為無理由，應予駁回。
據上論結，本件原告之訴為無理由，爰依行政訴訟法第98條第3
項前段，判決如主文。
中　　華　　民　　國　　94　　年   　5 　 月  　19　  日
                       第二庭審判長法  官　鄭忠仁
                                   法  官　林育如
                                   法  官　楊莉莉
上為正本係照原本作成。
如不服本判決，應於送達後20日內，向本院提出上訴狀並表明上
訴理由，如於本判決宣示後送達前提起上訴者，應於判決送達後
20日內補提上訴理由書（須按他造人數附繕本）。
中　　華　　民　　國　　94　　年   　5 　 月  　19　  日
            　　　　　　   　　　　書記官  王俊權
